臺灣臺中地方法院刑事判決　　　　　　 96年度交易字第417號
公　訴　人　臺灣臺中地方法院檢察署檢察官
被　　　告　甲○○
上列被告因過失傷害案件，經檢察官提起公訴（95年度偵字第244
33號），本院判決如下：
    主    文
甲○○因過失傷害人，處拘役肆拾日，減為拘役貳拾日，如易科
罰金，以新臺幣貳仟元折算壹日。
    犯罪事實
一、甲○○於民國95年7月8日晚間6時許，駕駛車牌號碼7393-FW
    號自小客車，在臺中縣大肚鄉○○路與自由路路口，欲由福
    利路左轉自由路往龍井方向前進時，原應注意汽車行駛時，
    駕駛人應注意車前狀況，並隨時採取必要之安全措施，且應
    注意汽車行駛至交岔路口，轉彎車應讓直行車先行，而當時
    雖天候雨、路面濕潤，惟自然光線，路面鋪裝柏油、無缺陷
    或障礙物，視距良好，行車管制號誌運作正常，依其智識及
    能力並無不能注意之情事，竟疏於注意及此而貿然左轉，適
    有由丁○○騎乘車牌號碼JAM-778號重型機車，後載戊○○○，亦未注意車前狀況，從自由路484號「琦美洗衣店」前
    ，由東向西穿越福利路與自由路路口，致使甲○○駕駛之自
    小客車左前車頭因而撞及丁○○騎乘之機車左側車身，丁○○及戊○○○人車倒地，丁○○受有左側外踝開放性骨折及
    左足撕裂傷之傷害，戊○○○受有左腳踝撕裂傷、左臉擦傷
    及撕裂傷及左唇撕裂傷之傷害。甲○○於肇事後，在有偵查
    權限之警察機關尚未發覺犯罪前，以電話報警陳明姓名地點
    ，主動向據報前來處理、有偵辦犯罪職務之臺中縣警察局烏
    日分局大肚分駐所警員趙竹根自首而接受裁判。
二、案經丁○○、戊○○○訴請臺灣臺中地方法院檢察署檢察官
    偵查起訴。
    理    由
一、被告甲○○就上揭犯罪事實，已於本院審理時坦認不諱，核
    與告訴人丁○○、戊○○○及告訴代理人丙○○於警詢、檢
    察官偵查及本院審理中指述之情節大致相符，復有道路交通
    事故現場圖、道路交通事故調查報告表（一）、（二）、臺
    中縣警察局交通隊大肚小隊處理道路交通事故談話紀錄表、
    現場照片18張在卷足佐，且告訴人等因本件車禍，受有如犯
    罪事實欄所載之前揭傷勢，有童綜合醫院一般診斷書2紙存
    卷可參。按汽車行駛時，駕駛人應注意車前狀況，並隨時採
    取必要之安全措施；又汽車行駛至交岔路口轉彎時，轉彎車
    應讓直行車先行；道路交通安全規則第94條第3項、第102條
    條第7款分別定有明文，被告既領有駕駛執照，對上開規定
    ，自應知之甚詳，並為被告應行注意之事項，而本件車禍發
    生當時雖天候雨、路面濕潤，惟自然光線，路面鋪裝柏油、
    無缺陷或障礙物，視距良好，行車管制號誌運作正常等情，
    為前開道路交通事故調查表（一）所明載，且被告肇事後經
    檢測無酒精反應，應認為其駕車當時意識清楚，並無不能注
    意之情事，詎竟疏未注意車前狀況，且未禮讓直行車，即貿
    然左轉，其駕車行為違反上開行車規定，自有過失，甚為明
    確。另本件車禍經先後送請臺灣省臺中市區車輛行車事故鑑
    定委員會及臺灣省車輛行車事故覆議鑑定委員會鑑定結果，
    前鑑定認為「一、甲○○駕駛7393-FW自用小客車未注意車
    前狀況，左轉未讓直行車先行，為肇事原因。二、丁○○駕
    駛JAM-778重型機無肇事因素」，後鑑定認為「一、甲○○
    駕駛自小客車，行經行車管制號誌交岔路口，左轉時未讓直
    行車先行，為肇事主因。丁○○駕駛重機車，行經行車管制
    號誌交岔路，未充分注意車前狀況，為肇事次因」，有臺灣
    省臺中市區車輛行車事故鑑定委員會96年1月10日臺中縣區
    950647案鑑定意見書與臺灣省車輛行車事故覆議鑑定委員會
    96年3月23日府覆議字第9610191號覆議意見書各1份在卷可
    按，而本院檢閱現場事故照片，並審核被告與告訴人車損情
    形即「被告所駕車號7393-FW號自小客車車前左側受損，告
    訴人等所騎乘車牌號碼JAM-778號重型機車左側受損」，均
    顯示告訴人等行車及倒地之位置仍在自由路由東向西逆向行
    駛或福利路由南向北行人穿越斑馬線的位置，並未在福利路
    由南向北穿越自由路之正當行駛方向，故難謂無違規行駛而
    未充分注意車前狀況之情形，故應以上開覆議意見書所為之
    鑑定結果較為可採，是被告駕駛上開自小客車，行經行車管
    制號誌交岔路口，左轉時未讓直行車先行，為肇事主因，洵
    可認定，惟告訴人等仍執其等未有何過失之詞，亦難採認。
    又告訴人等因本件車禍事故分別受有左側外踝開放性骨折、
    左足撕裂傷之傷害，以及左腳踝撕裂傷、左臉擦傷及撕裂傷
    及左唇撕裂傷等傷害，已見前述，被告之過失駕駛行為與告
    訴人之傷害結果間，具有相當因果關係，亦足認定。雖告訴
    人等於本件車禍亦有上述未充分注意車前狀況之之疏失情形
    ，惟此僅屬告訴人等對車禍傷害之發生與有過失，得為本院
    量刑時之參考及告訴人請求民事損害賠償時有無過失相抵之
    問題而已，仍難免除被告於本件肇事之過失責任。綜此，本
    件事證已臻明確，被告犯行洵堪認定。
二、核被告所為，係犯刑法第284條第1項前段之過失傷害罪。另
    本院審酌被告於車禍發生後以電話報警陳明姓名地點，主動
    向據報前來處理、有偵辦犯罪職務之臺中縣警察局烏日分局
    大肚分駐所警員趙竹根自首而接受裁判等情，此據被告供陳
    在案，且有臺中市○○○道路交通事故肇事人自首情形紀錄
    表及前開道路交通事故調查報告表（二）載明被告肇事後並
    未逃逸之情可憑，認為被告係對於未發覺之罪自首而受裁判
    ，茲依刑法第62條前段之規定，減輕其刑。爰審酌被告前無
    不法之犯罪前科紀錄，素行尚佳，有其臺灣高等法院被告前
    案紀錄表附卷可查，以及其於本件車禍之過失程度，告訴人
    等上開受傷狀況，及其對本件車禍之發生亦與有過失、為肇
    事次因，被告肇事後迄今尚未能與告訴人達成和解，以金錢
    稍事彌補告訴人因本件車禍所受身心之損害，暨其犯後於本
    院審理時坦認自己確有過失之犯罪後態度等一切情形，量處
    如主文所示之刑。另九十六年罪犯減刑條例業於96年7月4日
    公布，並自96年7月16日施行，該條例第2條明文規定：「犯
    罪在中華民國96年4月24日以前者，除本條例另有規定外，
    依下列規定減刑：三、有期徒刑、拘役或罰金，減其刑期或
    金額二分之一」；本件被告所犯上揭過失傷害罪之犯罪時間
    ，係在96年4月24日以前，故依上開規定，本院應減其有期
    徒刑二分之一，並諭知易科罰金之折算標準，以示懲儆。
據上論斷，應依刑事訴訟法第299條第1項前段，刑法第284條第1
項前段、第62條前段、第41條第1項前段，刑法施行法第1條之1
，中華民國96年罪犯減刑條例第2條第1項第3款、第7條，判決如
主文。
本案經檢察官乙○○到庭執行職務。
中　　華　　民　　國　　96　　年　　7 　　月　　16　　日
                  刑事第一庭  法  官  楊曉惠
上正本證明與原本無異。
如不服本判決，應於送達後10日內向本院提出上訴狀（須附繕本
）。
                              書記官  陳玲誼
中　　華　　民　　國　　96　　年　　7 　　月　　16　　日
附錄論罪科刑法條
刑法第284條第1項
因過失傷害人者，處六月以下有期徒刑、拘役或五百元以下罰金
，致重傷者，處一年以下有期徒刑、拘役或五百元以下罰金。
